臺灣高等法院高雄分院刑事判決　　　　100年度上易字第918號
上　訴　人
即　被　告　　許正宗
選任辯護人　　陳益軒　　律師
　　　　　　　陳志隆　　律師
上列上訴人因被告詐欺等案件，不服臺灣澎湖地方法院99年度易
字第117 號中華民國100 年8 月4 日第一審判決（起訴案號：臺
灣澎湖地方法院檢察署99年度偵字第1750號），提起上訴，本院
判決如下：
    主  文
原判決撤銷。
許正宗共同犯行使業務登載不實文書罪，處有期徒刑貳月，如易
科罰金以新臺幣壹仟元折算壹日；又犯詐欺得利罪，處有期徒刑
陸月，如易科罰金以新臺幣壹仟元折算壹日。應執行有期徒刑柒
月，如易科罰金以新臺幣壹仟元折算壹日。
    事    實
一、許正宗係澎湖籍、20噸以上之「昇喜生3號」漁船之船長（
    船主為其配偶李香梅），負責該漁船之所有船務運作，包括
    駕駛漁船、販賣魚獲及申購優惠漁船用油，其明知：（一）
    依法領有漁業證照之漁業人於國內購買漁業動力用油作漁業
    使用，依法免徵貨物稅、營業稅，並享有優惠油價之補貼款
    （見漁業動力用油優惠油價標準第4 條）。（二）20噸以上
    之漁船，除別有規定外，原則上自民國95年12月31日前，均
    應裝設航程紀錄器（Voyage Data Recorder；下稱VDR ，見
    漁業動力用油優惠油價標準第5 條），而VDR 於裝設後不得
    任意自行拆卸，以確保所記錄內容係海上作業時數。（三）
    裝設VDR 之漁船，按VDR 記錄之作業時數，並依據下述標準
    計算優惠漁業動力用油量：1.主機甲種用油（指供漁船柴油
    機使用之柴油）部分，以0.19公升×馬力數×作業時數；2.
    副機用油部分，有冷凍機者，以0.19公升×馬力數×作業時
    數；無冷凍機，則以0.11×馬力數×作業時數（見漁業動力
    用油優惠油價標準第7 條）。（四）以不實證件，偽造、變
    造航程資料及從事非漁業行為購買優惠漁業動力用油，漁業
    人應繳回該違規航次漁業動力用油之貨物稅、營業稅及優惠
    補貼款（見優惠油價標準第13條第1 款、第4 款及第7 款）
    。又其明知未購入及實際更換「三菱牌、型號M6L-MTK 、
    290 匹馬力」之副機引擎於漁船上，而係安裝前於96年11月
    間所購入之不詳型號、馬力數，且非屬省能源型之副機引擎
    於前揭漁船上，竟透過不詳男子委請知情之李文中（經原審
    另行判刑確定）於96年11月12日開立載有上開廠牌、型號、
    馬力數之船用機械證明及免用統一發票收據，旋基於與李文
    中共同行使業務上登載不實文書之犯意聯絡，及意圖為自己
    不法利益之詐欺得利犯意，持該不實之船用機械證明及免用
    統一發票收據偽充機器來源，經由不知情之蘇全忠向漁業署
    提出動力漁船增裝副機申請，而行使前揭業務登載不實之文
    書；嗣前揭申請案，經不知情之漁業署承辦人函覆同意，未
    仔細辨明上開引擎特徵，僅依上開不實之船用機械證明及免
    用統一發票為審查之高雄港務局馬公辦事處檢丈員陷於錯誤
    ，依據船舶檢查規則實施特別檢查後，於97年1 月14日檢丈
    完成，蘇全忠因而取得記載前揭不實事項之船舶檢查證書1
    紙，再持之向漁業署申請換發漁業執照與配油手冊，辦畢後
    並交許正宗收執，足生損害於漁政與港務機關對漁船管理之
    正確性及國家財政之健全。嗣許正宗即以不實加大之引擎馬
    力匹數，接續自97年1 月21日起至99年6 月15日止，於附表
    所示加油時、地申購甲種漁船動力漁業用油，加油站人員誤
    認漁船副機引擎馬力數為290 匹馬力，陷於錯誤而依前述標
    準給予該漁船漁業動力優惠用油，計詐得相當於新台幣（下
    同）1,206,852 元之利益。
二、案經澎湖縣政府警察局移送臺灣澎湖地方法院檢察署檢察官
    偵查起訴。
    理      由
一、按除被告所犯為死刑、無期徒刑、最輕本刑為3 年以上有期
    徒刑之罪或高等法院管轄第一審案件者外，於已經被告就被
    訴事實為有罪之陳述時，經審判長告知被告簡式審判程序之
    旨，並聽取公訴人及被告之意見後，依刑事訴訟法第273 條
    之1 第1 項之規定，裁定進行簡式審判程序，本件依首揭規
    定，經當事人同意後，經依法裁定進行簡式審判程序，先此
    敘明。
二、上揭事實，業据上訴人許正宗於本院審理時已坦白認罪不諱
    ，又經查：
（一）上訴人許正宗係澎湖籍、20噸以上之「昇喜生3 號」漁船
      之船長，並未實際向李文中購買副機引擎，託人委請李文
      中開立其購買「三菱牌、型號M6L-MTK 、290 匹馬力」之
      船用機械證明及免用統一發票收據，權充機器來源及買賣
      證明，經由蘇全忠向漁業署提出動力漁船增裝副機申請。
      嗣前揭申請案，經不知情之漁業署承辦人函覆同意，高雄
      港務局馬公辦事處檢丈員實施特別檢查後，於97年1 月14
      日檢丈完成，蘇全忠因而取得記載前揭不實事項之船舶檢
      查證書1 紙，再持之向漁業署申請換發漁業執照與配油手
      冊，辦畢後交被告收執；上訴人許正宗並於附表所示之時
      、地，以該船VDR 航程記錄申購優惠漁船用油，獲有優惠
      利益；嗣港務局人員於99年4 月30日檢查漁船時，發覺實
      際安裝之副機與登記不符等事實，亦據證人李文中、蘇全
      忠證述在卷，並有該漁船之動力漁船生命史重點管理資訊
      報表、船舶檢查紀錄簿、動力漁船增裝副機申請書、船舶
      檢查證書、船用機械證明書、免用統一發票收據、購油紀
      錄、交通部高雄港務局馬公辦事處99年6 月24日馬港航字
      第0990050195號函、99年馬港航字第0990001206號函、船
      舶檢查紀錄簿等在卷可稽，上開事實，堪以認定。
（二）又該漁船於附表所示之加油期間，實際上並未安裝「三菱
      牌、型號M6L-MTK 、290 匹馬力」之副機引擎，卻由李文
      中開立船用機械證明及免用統一發票收據，再持向漁業署
      行使，已如前述，亦堪認上訴人許正宗及李文中均明知前
      揭文件均屬業務登載不實之文書，而有行使業務登載不實
      文書之犯意聯絡。又該漁船以此虛偽加大引擎馬力匹數之
      方式購油，所加得之優惠補助用油，係全屬未在補助範圍
      內之詐欺利得。
    綜上所述，上訴人許正宗對其以虛偽申報加大引擎馬力匹數
    之方式，詐購優惠補助用油，已自白認罪不諱，其自白核與
    事實相符，事證明確，其共同行使業務上登載不實文書，及
    詐欺得利之犯行已堪以認定。
三、核上訴人許正宗持不實之船用機械證明及免用統一發票收據
    向主管航政、漁政機關申辦檢查、登記之行為，係犯刑法第
    216 條、215 條行使業務上登載不實文書罪。上訴人許正宗
    一次以不實加大引擎馬力匹數之方式，陸續於前揭時、地領
    取漁船補助用油，顯係基於單一之詐欺得利犯意而為之，並
    時、地密接，均該當於同一犯罪構成要件，且侵害同一法益
    ，依一般社會觀念，應認其各舉動之獨立性極為薄弱，難以
    強行分開，在刑法評價上，應依接續犯而論以刑法第339 條
    第2 項詐欺得利一罪。上訴人許正宗與李文中間，就行使業
    務上登載不實文書犯行，有犯意聯絡及行為分擔，為共同正
    犯。上訴人許正宗所犯行使業務上登載不實文書罪及詐欺得
    利罪，犯意各別，行為互殊，應予分論併罰。
四、原審予以論科，固非無見，惟查上訴人許正宗於本院審理時
    已坦白認罪不諱，原審以其否認犯罪審酌，因審酌條件已變
    更，原判決自有未洽，上訴人許正宗以其已自白認罪，上訴
    請求從輕量刑，為有理由，原判決自應予撤銷改判。審酌上
    訴人許正宗對政府補貼漁船優惠用油之美意未予珍惜，反以
    不實加大引擎馬力數之不法手段趁機詐取不法利益，導至公
    帑損失，其嗣後已坦白認罪，現正分期繳回詐欺利得之金額
    予漁業署中，其詐得優惠用油利益為1 百20萬6,852 元，其
    係鄉下漁民，並無前科，素行尚佳等一切情狀，爰就詐欺得
    利部分，量處有期徒刑6 月，並諭知如易科罰金以新台幣1
    千元折算1 日；就行使業務登載不實文書部分，量處有期徒
    刑2 月，並諭知如易科罰金以新台幣1 千元折算1 日，並合
    併定應執行刑為有期徒刑7月，並諭知如易科罰金以新台幣1
    千元折算1 日。
據上論結，應依刑事訴訟法第369 條第1項前段、第364 條、第
299 條第1 項前段，刑法第28條、第216 條、第215 條、第339
條第2 項、第41條第1 項前段、第51條第5 款，刑法施行法第1
條之1 ，判決如主文。
本案經檢察官林應華到庭執行職務。
中    華    民    國   100    年    11    月     8    日
                    刑事第八庭  審判長法  官  李炫德
                                      法  官  郭玫利
                                      法  官  張盛喜
以上正本證明與原本無異。
不得上訴。
中    華    民    國   100    年    11    月     8    日
                                      書記官  齊椿華
附錄本件判決論罪科刑法條：
刑法第216條
行使第210條至第215條之文書者，依偽造、變造文書或登載不實
事項或使登載不實事項之規定處斷。
刑法第215條
從事業務之人，明知為不實之事項，而登載於其業務上作成之文
書，足以生損害於公眾或他人者，處3年以下有期徒刑、拘役或5
百元以下罰金。
刑法第339條第2項
意圖為自己或第三人不法之所有，以詐術使人將本人或第三人之
物交付者，處5年以下有期徒刑、拘役或科或併科1千元以下罰金
。
以前項方法得財產上不法之利益或使第三人得之者，亦同。
前二項之未遂犯罰之。